【裁判字號】    99,訴,2040
【裁判日期】    990812
【裁判案由】    毒品危害防制條例
【裁判全文】
臺灣板橋地方法院刑事判決              99年度訴字第2040號
公  訴  人  臺灣板橋地方法院檢察署檢察官
被      告  甲○○
上列被告因違反毒品危害防制條例案件，經檢察官提起公訴（99
年度毒偵字第3850號），被告於準備程序進行中就被訴事實均為
有罪之陳述，經本院合議庭裁定由受命法官獨任進行簡式審判程
序，並判決如下：
    主      文
甲○○施用第一級毒品，累犯，處有期徒刑拾月，扣案之海洛因
殘渣袋個內殘留之第一級毒品海洛因（量微無法秤重），均沒
收銷燬之，扣案盛裝上開海洛因之包裝袋個、電子磅秤壹臺、
分裝袋伍拾伍個及分裝勺壹支，均沒收之；又施用第二級毒品，
累犯，處有期徒刑陸月，扣案之電子磅秤壹臺、分裝袋伍拾伍個
、吸食器壹組、玻璃球吸食器壹個、分裝勺壹支及酒精燈壹臺，
均沒收之。應執行有期徒刑壹年貳月，扣案之海洛因殘渣袋個
內殘留之第一級毒品海洛因（量微無法秤重），均沒收銷燬之，
扣案盛裝上開海洛因之包裝袋個、電子磅秤壹臺、分裝袋伍拾
伍個、吸食器壹組、玻璃球吸食器壹個、分裝勺貳支及酒精燈壹
臺，均沒收之。
    事      實
一、甲○○前於民國87年間，因施用毒品案件，經依臺灣士林地
    方法院87年度毒聲字第978 號裁定送觀察、勒戒後，認無繼
    續施用毒品傾向，於87年12月3 日釋放出所。復於88年間，
    因施用毒品案件，經依臺灣士林地方法院88年度毒聲字第25
    16號裁定送觀察、勒戒後，認有繼續施用毒品傾向，復依臺
    灣士林地方法院88年度毒聲字第2729號裁定送強制戒治，再
    經臺灣士林地方法院以89年度毒聲字第1045號裁定停止戒治
    ，所餘戒治期間付保護管束，而於89年5 月24日因停止其處
    分出所，同年12月25日保護管束期滿未經撤銷，視為執行完
    畢。同案又經臺灣高等法院以89年度上易字第1566號判處有
    期徒刑6 月確定，入監服刑後，於90年8 月12日因徒刑執行
    完畢出監。另於92年間，因施用毒品案件，經臺灣士林地方
    法院以92年度士簡字第146 號判處有期徒刑6 月確定，入監
    服刑後，於93年7 月9 日因徒刑執行完畢出監。又於94年間
    ，因施用毒品案件，經臺灣士林地方法院以94年度訴字第66
    9 號判處有期徒刑1 年確定；因違反藥事法案件，經臺灣士
    林地方法院以94年度訴字第811 號判處有期徒刑4 月確定。
    上開2 案嗣經臺灣士林地方法院以96年度聲減字第315 號裁
    定減刑並定其應執行刑為有期徒刑7 月確定，入監服刑後，
    於96年7 月16日縮刑期滿，同日因徒刑執行完畢出監。詎仍
    不知悔改，明知海洛因、甲基安非他命分別係毒品危害防制
    條例第2 條第2 項第1 、2 款所定之第一、二級毒品，不得
    非法持有及施用，猶基於施用第一級毒品之犯意，於99年4
    月27日某時，在其址設臺北縣蘆洲市○○路236 號4 樓402
    室居所，以將第一級毒品海洛因摻在香菸內，再點燃香菸吸
    食之方式，施用第一級毒品海洛因1 次。另基於施用第二級
    毒品之犯意，於同日某時，在上址居所，以將第二級毒品甲
    基安非他命置於玻璃球內燒烤後吸食其煙霧之方式，施用第
    二級毒品甲基安非他命1 次。嗣於同年月28日晚間6 時30分
    許，為警在上址查獲，並扣得其所有該次施用海洛因殘餘之
    殘渣袋3 個（內含海洛因殘渣，量微無法秤重）、施用海洛
    因使用之分裝勺1 支、施用海洛因及甲基安非他命使用之電
    子磅秤1 臺，預備分裝施用之海洛因及甲基安非他命之分裝
    袋55個，供其施用第二級毒品甲基安非他命使用之吸食器1
    組、玻璃球吸食器1 個、分裝杓1 支及酒精燈1 臺等物。經
    其同意採尿送驗結果，呈鴉片類（嗎啡、可待因）及安非他
    命類（安非他命、甲基安非他命）陽性反應，始悉上情。
二、案經臺北縣政府警察局蘆洲分局報請臺灣板橋地方法院檢察
    署檢察官偵查起訴。
    理      由
一、按除簡式審判程序、簡易程序及刑事訴訟法第376 條第1款
    、第2 款所列之罪之案件外，第一審應行合議審判；除被告
    所犯為死刑、無期徒刑、最輕本刑為3 年以上有期徒刑之罪
    或高等法院管轄第一審案件者外，於第一次審判期日前之準
    備程序進行中，被告先就被訴事實為有罪之陳述時，審判長
    得告知被告簡式審判程序之旨，並聽取當事人、代理人、辯
    護人及輔佐人之意見後，裁定進行簡式審判程序，同法第28
    4 條之1 、第273 條之1 第1 項分別定有明文。查被告甲○
    ○所犯均係死刑、無期徒刑、最輕本刑為3 年以上有期徒刑
    以外之罪，亦均非高等法院管轄第一審案件。其於準備程序
    進行中就被訴事實均為有罪之陳述，經告知簡式審判程序之
    旨，並聽取公訴人及被告之意見後，業經本院合議庭依上開
    規定裁定由受命法官獨任進行簡式審判程序，合先敘明。
二、次按施用第一、二級毒品為犯罪行為，毒品危害防制條例第
    10條定有處罰明文。故施用第一、二級毒品者，依前揭規定
    本應科以刑罰。惟基於刑事政策，對合於一定條件之施用者
    ，則依同條例第20條、第23條之規定，施以觀察、勒戒及強
    制戒治之保安處分。又毒品危害防制條例於92年7 月9 日修
    正公布，自93年1 月9 日施行，其中第20條、第23條將施用
    毒品之刑事處遇程序，區分為「初犯」及「5 年內再犯」、
    「5 年後再犯」。依其立法理由之說明：「初犯」，經觀察
    、勒戒或強制戒治後，應為不起訴處分或不付審理之裁定；
    經觀察、勒戒或強制戒治執行完畢釋放後，「5 年內再犯」
    者，因其再犯率甚高，原實施之觀察、勒戒及強制戒治既已
    無法收其實效，爰依法追訴或裁定交付審理。至於經觀察、
    勒戒或強制戒治執行完畢釋放後，「5 年後再犯」者，前所
    實施之觀察、勒戒或強制戒治已足以遮斷其施用毒品之毒癮
    ，為期自新及協助其斷除毒癮，仍適用「初犯」規定，先經
    觀察、勒戒或強制戒治之程序。從而依修正後之規定，僅限
    於「初犯」及「5 年後再犯」2 種情形，始應先經觀察、勒
    戒或強制戒治程序。倘被告於5 年內已再犯，經依法追訴處
    罰，縱其第3 次（或第3 次以上）再度施用毒品之時間，在
    初犯經觀察、勒戒或強制戒治執行完畢釋放5 年以後，已不
    合於「5 年後再犯」之規定，且因已於「5 年內再犯」，顯
    見其再犯率甚高，原實施觀察、勒戒或強制戒治，已無法收
    其實效，即應依該條例第10條處罰（最高法院97年度第5 次
    刑事庭會議決議參照）。查被告前於87年間，因施用毒品案
    件，經依臺灣士林地方法院87年度毒聲字第978 號裁定送觀
    察、勒戒後，認無繼續施用毒品傾向，於87年12月3 日釋放
    出所。復於88年間，因施用毒品案件，經依臺灣士林地方法
    院88年度毒聲字第2516號裁定送觀察、勒戒後，認有繼續施
    用毒品傾向，復依臺灣士林地方法院88年度毒聲字第2729號
    裁定送強制戒治，再經臺灣士林地方法院以89年度毒聲字第
    1045號裁定停止戒治，所餘戒治期間付保護管束，而於89年
    5 月24日因停止其處分出所，同年12月25日保護管束期滿未
    經撤銷，視為執行完畢。另於92年間，因施用毒品案件，經
    臺灣士林地方法院以92年度士簡字第146 號判處有期徒刑6
    月確定，入監服刑後，於93年7 月9 日因徒刑執行完畢出監
    。又於94年間，因施用毒品案件，經臺灣士林地方法院以94
    年度訴字第669 號判處有期徒刑1 年確定；因違反藥事法案
    件，經臺灣士林地方法院以94年度訴字第811 號判處有期徒
    刑4 月確定。上開2 案嗣經臺灣士林地方法院以96年度聲減
    字第315 號裁定減刑並定其應執行刑為有期徒刑7 月確定，
    入監服刑後，於96年7 月16日縮刑期滿，同日因徒刑執行完
    畢出監等情，有臺灣高等法院被告前案紀錄表1 份附卷可考
    。是被告本案施用毒品犯行，距上開觀察、勒戒及強制戒治
    執行完畢釋放雖已逾5 年，惟被告在上開觀察、勒戒及強制
    戒治執行完畢釋放後5 年內，既已再犯施用毒品之罪，並經
    追訴處罰，揆諸前揭說明，其本次犯行即與毒品危害防制條
    例第20條第3 項所稱之「5 年後再犯」有別，是公訴人依法
    追訴，於法並無不合。
三、上揭犯罪事實，業據被告於偵訊及本院審理時供認不諱（詳
    臺灣板橋地方法院檢察署99年度毒偵字第3850號偵查卷宗第
    4 頁、本院卷第28頁反面），且其為警採集之尿液，經送請
    臺灣檢驗科技股份有限公司以EIA 酵素免疫分析法初步檢驗
    ，再以GC/MS 氣相層析/ 質譜儀法確認檢驗結果，呈安非他
    命類（安非他命、甲基安非他命）及鴉片類（可待因、嗎啡
    ）陽性反應，有該公司99年5 月17日濫用藥物檢驗報告、臺
    北縣政府警察局蘆洲分局偵辦毒品案件尿液代碼對照表各1
    份在卷可資佐證（詳臺灣板橋地方法院檢察署99年度毒偵字
    第3850號偵查卷宗第38頁、第67頁）。此外，並有扣案之殘
    渣袋3 個、分裝勺2 支、電子磅秤1 臺，分裝袋55個、吸食
    器1 組、玻璃球吸食器1 個及酒精燈1 臺等物可資佐證。又
    被告於本院審理時，自陳上開殘渣袋3 個係其本案施用第一
    級毒品海洛因所餘（詳本院卷第32頁反面），核與驗尿結果
    相符，是上開殘渣應係第一級毒品海洛因無誤。再查，海洛
    因施用入人體後水解還原成嗎啡，再循嗎啡之代謝方式排出
    體外，業據行政院衛生署藥物食品檢驗局以73藥檢壹字第03
    0221號函說明綦詳。且尿液中能否驗出嗎啡陽性反應，與其
    投與量、投與途徑、採尿時間、個人體質及檢測方法之靈敏
    度有關，國外曾有文獻報導注射6 毫克之海洛因鹽酸鹽，其
    代謝物嗎啡之平均可檢出時限約為26小時，亦經行政院衛生
    署藥物食品檢驗局於81年9 月8 日以（81）藥檢壹字第8114
    885 號函釋明在案。又按甲基安非他命經口服投與後約百分
    之70於24小時內自尿中排出，約百分之90於96小時內自尿中
    排出，由於甲基安非他命成分之檢出與其投與方式、投與量
    、個人體質、採尿時間與檢測儀器之精密度等諸多因素有關
    ，因此僅憑尿液中呈安非他命陽性反應，並無法確實推算吸
    食時間距採集時間之長短，惟依上述資料推斷，最長可能不
    會超過4 日，亦經行政院衛生署藥物食品檢驗局於81年2 月
    8 日以（81）藥檢壹字第001156號函示明確。另前揭尿液檢
    驗報告載明係以氣相層析質譜儀法作為確認檢驗之方式，而
    以氣相層析質譜儀分析法進行確認者，均不致產生偽陽性反
    應乙情，並經行政院衛生署管制藥品管理局於92年6 月20日
    以管檢字第0920004713號函釋明在案。準此，被告之尿液經
    以氣相層析質譜儀法檢驗，既係呈安非他命類、鴉片類陽性
    反應，堪認被告前開施用第一級毒品海洛因及第二級毒品甲
    基安非他命之自白均與事實相符，可堪採信。本案事證已臻
    明確，被告犯行均堪認定，均應依法論科。
四、按海洛因及甲基安非他命分屬毒品危害防制條例第2 條第2
    項第1 、2 款所定之第一、二級毒品，均不得非法持有、施
    用。是核被告所為，係犯毒品危害防制條例第10條第1 項之
    施用第一級毒品罪及同條第2 項之施用第二級毒品罪。被告
    持有第一級毒品海洛因及第二級毒品甲基安非他命進而施用
    ，其持有海洛因及甲基安非他命之低度行為，均應為施用之
    高度行為所吸收，均不另論罪。被告所犯上開施用第一級毒
    品罪及施用第二級毒品罪之間，犯意各別，行為互殊，應分
    論併罰。又被告前於94年間，因違反毒品危害防制條例案件
    ，經臺灣士林地方法院以94年度訴字第669 號判處有期徒刑
    1 年確定；因違反藥事法案件，經臺灣士林地方法院以94年
    度訴字第811 號判處有期徒刑4 月確定。上開2 案嗣經臺灣
    士林地方法院以96年度聲減字第315 號裁定減刑並定其應執
    行刑為有期徒刑7 月確定，入監服刑後，於96年7 月16日縮
    刑期滿，同日因徒刑執行完畢出監等情，有臺灣高等法院被
    告前案紀錄表可稽。其於受徒刑之執行完畢，5 年以內故意
    再犯本案有期徒刑以上之罪，均為累犯，均應依刑法第47條
    第1 項之規定加重其刑。爰審酌被告施用毒品足以戕害身心
    健康，其經觀察、勒戒及強制戒治後，仍再度施用毒品，顯
    見其戒毒之意志不堅，自制力不佳，應有入監矯治之必要；
    惟念其施用毒品，戕害己身，且犯後已坦承犯行，態度尚可
    等一切情狀，認檢察官具體求處應執行有期徒刑1 年5 月，
    略嫌過重，分別量處如主文所示之刑，並定其應執行刑，以
    示懲儆。另扣案之海洛因殘渣袋3 個內殘留之微量海洛因（
    量微無法秤重），不問屬於犯人與否，均應依毒品危害防制
    條例第18條第1 項前段規定，宣告沒收銷燬之。另盛裝上開
    海洛因之包裝袋1 個及分裝袋55個，均係用於包裹毒品，防
    其裸露、潮濕，包裝袋1 個係便於被告攜帶，分裝袋55個係
    供被告預備施用第一、二級毒品所用之物，扣案之電子磅秤
    1 臺，係被告用以測量第一、二級毒品重量，方便其施用之
    用；又分裝勺2 支，分別係被告用以分裝第一、二級毒品所
    用；吸食器1 組、玻璃球吸食器1 個及酒精燈1 臺，均為被
    告施用第二級毒品所用之物，且均係被告所有，此均據被告
    供明在卷（詳本院卷第32頁反面），爰依刑法第38條第1 項
    第2 款規定，宣告沒收之。
據上論斷，應依刑事訴訟法第273 條之1 第1 項、第299 條第1
項前段，毒品危害防制條例第10條第1 項、第2 項、第18條第1
項前段，刑法第11條、第47條第1 項、第38條第1 項第2 款、第
51條第5 款、第9 款，判決如主文。
本案經檢察官姜麗君到庭執行職務。
中    華    民    國    99    年    8     月    12    日
                  刑事第五庭    法  官  謝梨敏
上列正本證明與原本無異。
如不服本判決，應於判決送達後10日內敘明上訴理由，向本院提
出上訴狀 (應附繕本) ，上訴於臺灣高等法院。其未敘述上訴理
由者，應於上訴期間屆滿後20日內向本院補提理由書「切勿逕送
上級法院」。
                                書記官  林怡君
中    華    民    國    99    年    8     月    12    日
附錄本判決論罪之法條：
毒品危害防制條例第10條
施用第1級毒品者，處6月以上5年以下有期徒刑。
施用第2級毒品者，處3年以下有期徒刑。

司法院資訊處製作；財團法人民間司法改革基金會備份。
